【裁判字號】    97,易,2999
【裁判日期】    971017
【裁判案由】    違反律師法
【裁判全文】
臺灣臺中地方法院刑事判決              97年度易字第2999號
公  訴  人  臺灣臺中地方法院檢察署檢察官
被      告  甲○○
                    號15樓之.
上列被告因違反律師法案件，經檢察官提起公訴（97年度偵字第
14805號），本院判決如下：
    主    文
甲○○未取得律師資格，意圖營利而辦理訴訟事件，處有期徒刑
貳月，如易科罰金，以新臺幣壹仟元折算壹日，扣案之「交通60
903吳吉V黃萬源」之卷宗資料壹份沒收之。
    犯罪事實
一、甲○○明知其未取得律師資格，竟在臺中市○○○路○段12
    號15樓開設臺灣交通事故諮詢有限公司，意圖營利，於民國
    96年9 月11日，與吳吉之子吳倉裕簽訂委任契約，代吳吉處
    理其與黃萬源於96年4月14日，在南投縣民間鄉磨坑巷所發
    生之車禍事件，雙方約定以新臺幣60,000元之代價，充作甲
    ○○辦理下列撰寫訴訟相關書狀及處理相關和解事項之費用
    。（一）甲○○遂於96年9月間某日，以吳吉為告訴人之名
    義，對黃萬源提起刑事告訴而撰寫刑事告訴狀，並遞狀至臺
    灣南投地方法院檢察署，由該署於96年9月17日收文。（二
    ）又於96年9月間，以吳吉名義，撰寫民事假扣押聲請書狀
    ，並向臺灣南投地方院民事庭提出聲請。（三）再於96年10
    月9日，在彰化縣員林鎮○○路○段328號，向黃萬源偽稱自
    己具律師資格，受吳吉委託與之洽談和解事宜。（四）另於
    96年10月19日，以吳吉之名義，撰寫刑事撤回告訴書狀（於
    96年10月19日，誤向臺灣彰化地方法院檢察署遞狀）。
二、案經法務部調查局彰化縣調查站移送臺灣彰化地方法院檢察
    署呈請臺灣高等法院臺中分院檢察署核轉臺灣臺中地方法院
    檢察署檢察官偵查起訴。
    理    由
一、按被告以外之人於審判外之言詞或書面陳述，除法律有規定
    者外，不得作為證據，刑事訴訟法第159條第1項定有明文，
    此即學理上所稱「傳聞證據排除法則」。被告以外之人於偵
    查中向檢察官所為之陳述，除顯有不可信之情況者外，得為
    證據；被告以外之人於審判外之陳述，雖不符同法第159條
    之1至第159條之4之規定，而經當事人於審判程序同意作為
    證據，法院審酌該言詞陳述或書面陳述作成時之情況，認為
    適當者，亦得為證據。當事人、代理人或辯護人於法院調查
    證據時，知有第159條第1項不得為證據之情形，而未於言詞
    辯論終結前聲明異議者，視為有前項之同意，亦為同法第15
    9之1第2項及第159條之5所分別明定。而鑒於採用傳聞證據
    排除法則之重要理由之一，係因傳聞證據未經當事人之反詰
    問予以覈實，若當事人願放棄對原供述人之反對詰問時，原
    則上即可承認該傳聞證據之證據能力，而揆諸我國刑事訴訟
    法第159條之5之立法理由，除參照前述傳聞證據排除法則之
    基本法理外，亦參考日本刑事訴訟法第326條之立法例，查
    日本刑事審判實務之運作，有關檢察官及被告均同意作為證
    據之傳聞書面材料或陳述，可直接援引該國刑事訴訟法第32
    6條作為傳聞例外之法律依據，僅在檢察官與被告不同意之
    情況下，乃須根據其他傳聞例外規定俾以斟酌該等書面材料
    或陳述是否具有證據能力，在當事人間無爭執之案件中，傳
    聞證據基本上均可依據前引規定提出於法院使用。據此，我
    國刑事訴訟法第159條之5之適用應可作同上之解釋，本件證
    人黃萬源、吳吉及吳倉閔等人於檢察官偵訊時所證述之內容
    ，固為被告以外之人在審判外之陳述，屬傳聞證據，惟被告
    甲○○就前開審判外之陳述，迄於言詞辯論終結前，對於其
    等證詞之證據能力並未為異議之聲明，而本院審酌該證人陳
    述作成時之情況，核無違法取證及證明力明顯過低而顯有不
    可信之瑕疵及情況，亦認為以之作為證據為適當，故依上開
    規定及說明，證人黃萬源、吳吉及吳倉閔等人之證述自得作
    為證據，合先敘明。
二、上揭犯罪事實，業據被告甲○○於本院審理時坦承不諱，核
    與證人黃萬源、吳吉及吳倉閔等人於偵查中具結具結證述屬
    實，並有被告提出關於吳吉、黃萬源交通卷宗資料內所附之
    刑事告訴狀、民事假扣押聲請狀及刑事撤回告訴狀等件附卷
    可參，足見被告自白與事實相符，本案事證明確，其犯行洵
    堪認定，應依法論科。
三、核被告甲○○所為，係犯律師法第48條第1項之未取得律師
    資格，意圖營利，而辦理訴訟事件罪。爰審酌被告犯罪之動
    機、目的、手段、其所為已破壞律師規範與信譽，及犯後終
    能於本院審理時坦承犯行，態度尚可等一切情狀，量處如主
    文所示之刑，並諭知易科罰金之折算標準，以資懲儆。另被
    告所提出「交通60903吳吉V黃萬源」之卷宗資料1份，係被
    告所有，且係供本件犯罪所用之物，應依刑法第38條第1項
    第3款之規定，宣告沒收。
據上論斷，應依刑事訴訟法第299條第1項前段，律師法第48條第
1項，刑法第11條前段、第41條第1項前段、第38條第1項第3款，
刑法施行法第1條之1，判決如主文。
中    華    民    國    97    年    10    月    17    日
                        刑事第三庭  法  官  楊曉惠
以上正本證明與原本無異。
如不服本判決，應於收受送達後10日內向本院提出上訴書狀（應
敘述具體理由並附繕本）。
上訴書如未敘述理由，應於上訴期間屆滿後20日內補提理由書於
本院。
                                    書記官  陳玲誼
中    華    民    國    97    年    10    月    17    日
附錄論罪科刑法條
律師法第48條第1項
未取得律師資格，意圖營利，而辦理訴訟事件者，除依法令執行
業務者外，處一年以下有期徒刑，得併科新台幣三萬元以上十五
萬元以下罰金。


司法院資訊處製作；財團法人民間司法改革基金會備份。
